【裁判字號】    92,小上,47
【裁判日期】    921229
【裁判案由】    給付理賠金
【裁判全文】
臺灣臺南地方法院民事裁定  九十二年度小上字第四七號
    上  訴  人  統聯汽車客運股份有限公司
    法定代理人  呂良宗
    上  訴  人  甲○○
    被上訴人    華南產物保險股份有限公司高雄分公司
                          設高.
    法定代理人  陳長坤    住同.
右當事人間請求給付理賠金事件，上訴人對於中華民國九十二年九月二十二日本院台
南簡易庭九十二年度南小字第一六四三號第一審判決提起上訴，本院裁定如左：
    主      文
上訴駁回。
第二審訴訟費用由上訴人負擔。
    理      由
一、按對於小額程序之第一審裁判之上訴，非以其違背法令為理由，不得為之，民事
    訴訟法第四百三十六條之二十四第二項定有明文。所謂判決違背法令係指判決不
    適用法規或適用不當者而言。且依同法第四百三十六條之二十五規定，上訴狀應
    記載上訴理由，並表明原判決所違背之法令及其具體內容，以及依訴訟資料可認
    為原判決有違背法令之具體事實，上訴狀或理由書如未依此項方法表明者，即難
    認為已對小額訴訟第一審判決之違背法令有具體之指摘，又上訴理由如僅引用原
    審判決時之攻擊防禦方法作為上訴理由，應認為未對原審判決有何具體之指摘，
    不得謂已合法表明上訴理由，其上訴均難認為合法。
二、本件上訴意旨略以：「按原審台灣台南地方法院台南簡易庭判令被告（上訴人）
    應連帶給付原告（被上訴人）新台幣（下同）柒萬柒仟貳佰陸拾柒元整，及被告
    （上訴人）統聯汽車客運（股）公司自民國九十二年二月二十二日起，被告（上
    訴人）甲○○自民國九十二年三月八日起，均至清償日止，按週年利率百分之五
    計算利息，並負擔訴訟費用貳仟玖佰貳拾元，其理由略謂『．．．被告統聯汽車
    客運（股）公司所屬駕駛甲○○（同案被告）因未注意車前狀況，且未保持隨時
    可以煞停之距離，而追撞原告（被上訴人）所承保由訴外人陳勝雄駕駛之車號Ｚ
    Ｅ－２６８８自小客車（車主為另一訴外人陳麗惠），使該車受有損害．．．本
    件調警卷所附車輛資料．．．顯見陳勝雄當時車身已完全進入車道．．．，又撞
    損後參以修理費所列項目係車輛後方與與損害情形對照觀之尚  屬相當．．．故
    堪認原告（被上訴人）依侵權及保險代位請求被告（上訴人）連帶給付原告（被
    上訴人）．．．為有理由，應准所請．．．云云』，本案判決違背法令之事由，
    茲分別詳陳如下：
    （一）本案原審法院於審理期間未就系爭訴訟標的及法律關係行使闡明權：
    按民事訴訟法第一百九十九條、第一百九十九條之一明訂『審判長之闡明權』；
    查本案係侵權行為損害賠償事件，上訴人與被上訴人間雖就汽車修復費用爭執甚
    烈；然，觀案情事實導因於兩造就系爭車損估修項目之認知上未有合致，上訴人
    於審理期間曾提供本肇案初時車損相片暨車損會勘修估單各乙份，具體抗辯指責
    被上訴人車輛估修項目多所不實；惟原審法院就兩造系爭本案爭點訴訟關係之事
    實及法律未為適當完足之敘明與辯論補充，於闡明權之行使顯有瑕疵情事，實有
    悖其應妥行之職權，應為判決違背法令之事由（最高法院二十年上字第一一七一
    號判例、最高法院七十年台上字第二００七號判例）。
（二）本案判決之基礎之採酌證據，認事實顯有違『論理法則』及『經驗法則』：
  就原審判決文內『事實及理由』第四項中，承審法院遽以『一般經驗法則被告要維
  持隨時可以煞停之距，當非難事．．．被告甲○○應可維持隨時可以煞停之速度，
  認本件車禍過失全在被告甲○○』；惟依民事訴訟法第二百二十二條第一項及第三
  項規定『法院為判決時，應斟酌全辯論意旨及調查證據之結果，依自由心證判斷事
  實真偽．．．。』，『法院自由心證判斷事實之真偽，不得違背論理及經驗法則。
  』，細觀本件案情事實，原審法院遽以「警卷所附之車禍資料受損照片，系爭車輛
  修復人員證述」逕行採用未加予審酌並以之為本案判決之基礎；因之，顯有悖『證
  據法則』（最高法院八十七年台上字第二九號裁判），應屬判決違背法令事由；另
  ，以法院審理事實應斟酌調查證據之結果（即證據之證明力，最高法院十八年上字
  第二０九號判例參照）；然，本案原審法院逕爰以『一般經驗法則』審認被告應負
  事故全部過失責任，實有不當！蓋法院依『自由心證』判斷事實真偽，即應受『論
  理法則』及『經驗法則』之約束；從而，參酌本案情狀，『交通事故過失責任之判
  明歸屬』本非一般人所知悉之『普通法則』而係專門職業，科學上或技術上之『特
  殊法則』。況本事故由台南區車輛鑑會鑑定，鑑定結論未定，原審法院依『論理法
  則』推斷『上訴人因未注意車前狀況，且未保持隨時可以煞停之距離，顯見有過失
  ．．．難認訴外人陳勝雄有驟然變換車道不當。』亦屬違誤。以『調解筆錄』與『
  當然推論之結果即確定事實』兩者間並無客觀上『相當因果關係』之符合（最高法
  院二十八年上字第二二五０號判例參照）；故不啻為『判決違背法令』之事由！
（三）本案原審法院未就上訴人聲明證據予以裁量致遺漏應證事項，應屬『判決違背
  法令』之瑕疵理由：本案於事實審理期間，上訴人曾向承審法院以言詞暨書狀聲明
  本案爭點係對造車損修估項目不實致修理費用過高；然，終未蒙原審法院審酌及採
  行調查證據，致判決爰依之應證基礎顯有疏漏，未現真實，故實堪認原審判決引據
  為判決基礎之判決理由顯有不備，爰依民事訴訟法第四百六十九條第一項第六款規
  定顯可得知為『判決當然違背法令』之具體事由（最高法院二十九年台上字第八四
  二號判例，最高法院八十七年台上字第二九四八號裁判）無疑！」等語。
三、經查：本件請求給付之訴訟標的金額為八萬五千四百三十元，在十萬元以下，應
    適用小額程序，且非以原審判決違背法令為理由不得上訴，又須記載上訴理由，
    並表明原判決所違背之法令及其具體內容，依訴訟資料可認原判決有違背法令之
    具體事實者，始合上訴程式。又查，原審就本於侵權行為及代位求償法律關係判
    令上訴人應連帶給付七萬七千二百六十七元及法定遲延利息。雖上訴人提起上訴
    ，具狀記載上訴理由，指陳原審採證違背經驗及論理法則、未對上訴人聲明證據
    予以裁量，及上訴人於審理期間曾提供本肇案初時車損相片暨車損會勘修估單各
    乙份，抗辯指摘被上訴人車輛估修項目多所不實；原審法院就兩造系爭本案爭點
    訴訟關係之事實及法律未為完足之敘明與辯論補充，於闡明權之行使顯有瑕疵情
    事原審未就系爭訴訟標的及法律關係行使闡明權等語。惟經審之上訴人所持上訴
    理由係屬原判決對於事實之採證與認定事項，非屬原判決有不適用法規、適用法
    規不當，或民事訴訟法第四百六十九條第一款至第五款所列之情形等違背法令事
    由，難認上訴人對該判決如何違背法令已有具體之指摘，自不得己合法表明上訴
    理由。依首揭說明，上訴人之上訴難認為合法，應予駁回。
四、據上論結，本件上訴為不合法，依民事訴訟法第四百三十六條之三十二第二項、
    第四百四十四條第一項前段、第九十五條、第七十八條、第八十五條第一項前段
    ，裁定如主文。
中      華      民      國    九十二    年    十二    月    二十九      日
                                    臺灣臺南地方法院民事第三庭
~B審判長法官  蔡美美
~B法      官  高榮宏
~B法      官  孫玉文
本件不得抗告。
中      華      民      國    九十三    年     十二   月    三十        日
~B法院書記官  陳淑貞


司法院資訊處製作；財團法人民間司法改革基金會備份。
